臺灣彰化地方法院刑事判決　　　　　　　　　　　　　　九十二年度自字第五七號
　　自　訴　人　乙○○
　　被　　　告　己○○
右列被告因誹謗案件，經自訴人提起自訴，本院判決如左：
    主  文
己○○無罪。
    理  由
一、本件自訴意旨略以：自訴人乙○○原係址設彰化縣彰化市○○路三五號大同綜合
    醫院院長，現為大同家醫診所醫師，甲○○係自訴人之子，被告己○○原與甲○○係男女朋友關係，現已分手，被告持甲○○於民國八十七年十月十五日所簽發
    面額新台幣（下同）二百萬元之本票向臺灣臺中地方法院聲請本票裁定，並持向
    本院聲請強制執行。詎在查封拍賣期間，被告不思以正常法律途徑追討債務，為
    逼迫甲○○出面，竟基於概括犯意，先於九十二年六月底，將載有「林大醫生你
    兒子甲○○欠債不還，惡馬惡人騎，惡性脫產罪不可恕，天理昭彰法所難容，請
    林大醫生你兒子趕快還錢處理」之傳單，散發投遞至自訴人鄰居之信箱內，經鄰
    居告知，自訴人始取得該不實內容之傳單；再於同年七月十一日凌晨三時許，在
    上開診所之樑柱及牆壁張貼載有「還錢！還錢！大同醫院院長乙○○夫婦，縱容
    子女，招搖撞騙，為富不仁、資產數億、欠債不還、蔑視法律」等誹謗字樣之傳
    單共二十四張，嚴重詆損自訴人之名譽。而上址係自訴人與妻之住處，甲○○平
    時並未居住此處，被告明知此事，竟偕同討債公司人員企圖對自訴人夫婦施壓，
    散佈不實誹謗文字欲迫使自訴人夫婦代甲○○交付該二百萬元，自訴人在上址行
    醫近四十年，個性敦厚，樂善好施，被告竟偕同討債公司人員張貼前述與事實嚴
    重不符之文字，致鄰居及親友不斷關切詢問，甚為困擾自訴人夫婦，期間並不斷
    於深夜撥打電話騷擾自訴人夫婦，致徹夜難眠，被告此舉甚為不道德，且自訴人
    並未積欠被告債務，而子甲○○已逾四十歲，與被告有無債務關係乃其二人之事
    ，與自訴人無關，乃被告竟四處散發及張貼不實內容之文字，顯有誹謗之故意，
    核被告所為，係犯刑法第三百十條第二項之加重誹謗罪云云。
二、按犯罪事實應依證據認定之，無證據不得推定其犯罪事實，又不能證明被告犯罪
    者，應諭知無罪之判決，此於刑事訴訟法第一百五十四條第二項及同法第三百零
    一條第一項分別定有明文。而認定不利於被告之事實，須依積極證據，苟積極證
    據不足為不利於被告事實之認定時，即應為有利被告之認定，更不必有何有利之
    證據，最高法院三十年上字第八一六號著有判例可資參照。
三、訊據被告己○○堅詞否認有何自訴人所指之誹謗犯行，並辯稱：伊對自訴人兒子
    甲○○存有二百萬元之本票債權，伊並聲請本票裁定及強制執行，且查封甲○○
    位於彰化縣彰化市之土地，伊係委請友人潘文正前去找尋自訴人查訪甲○○之行
    跡，並告知即將強制執行，伊友人並非討債公司之人員，伊亦未見過自訴人所提
    出之傳單等語。經查：
（一）被告於九十二年七月九日確有協同二名男子前去自訴人在彰化縣彰化市○○路
      三五號所開設之大同家醫診所催討自訴人兒子甲○○積欠之本票債務二百萬元
      ，同日及翌日夜間，即有人在自訴人前開診所旁之樑柱及牆壁張貼載有「還錢
      ！還錢！大同醫院院長乙○○夫婦，縱容子女，招搖撞騙，為富不仁、資產數
      億、欠債不還、蔑視法律」字樣之傳單之事實，固據證人即在前開診所任職之
      護士戊○○及自訴人之配偶丁○○○於本院審理時證述無訛，然被告堅詞否認
      前開傳單係其張貼，且證人戊○○、丁○○○均陳稱未看到係何人張貼前開海
      報等語，是以，自不得以被告協同二名男子前去自訴人診所催討債務，即遽認
      前開傳單係被告本人或教唆他人張貼，當屬無疑。
（二）再同年八月八日，被告又委由二名不詳姓名之成年男子再度前去催討債務，該
      二名男子於催討債務時曾出示載有「惡馬惡人騎」字樣之傳單，亦據前開證人
      丁○○○及在自訴人開設之診所任職護士之丙○○證述無訛，而八月八日確有
      二名不詳姓名之成年男子前往自訴人診所，並經自訴人裝設之監視器錄下過程
      之事實，復經本院勘驗屬實，此部分固亦屬實情，然執此亦僅足以認定九十二
      年八月八日，被告確曾委由二名不詳姓名之成年男子，前往自訴人開設之診所
      ，向自訴人催討甲○○所積欠之二百萬元債務，尚無法認定該二名男子即係討
      債公司之人員，亦無法認定被告知悉並進而教唆該二名男子將載有「惡馬惡人
      騎」字樣之傳單出示予自訴人觀看，更無法認定前述載有「還錢！還錢！大同
      醫院院長乙○○夫婦，縱容子女，招搖撞騙，為富不仁、資產數億、欠債不還
      、蔑視法律」及「惡馬惡人騎」字樣之傳單，係前述不詳姓名之男子散發、張
      貼，且亦無法認定被告與其二人有犯意之聯絡及行為之分擔甚明。
（三）是以，依自訴人所舉之證據，無法獲致被告確有自訴人所指之犯行。此外，復
      查無其他積極證據，足認被告有何誹謗之犯行，揆諸首開條文及判例說明，自
      不能率為被告有罪之推定，應為諭知被告無罪之判決。
四、據上論斷，應依刑事訴訟法第三百四十三條、第三百零一條第一項前段，判決如
    主文。
中      華      民      國      九十三      年      三      月    九    日
                                臺灣彰化地方法院刑事第三庭
                                    審判長法官    余  仕  明
                                          法官    黃  玉  齡
                                          法官    游  秀  雯
右正本證明與原本無異。
如不服本判決，應於判決送達後十日內，向本院提出上訴狀（須附繕本）。
                                    法院書記官    陳  文  俊
中      華      民      國      九十三      年      三      月    十    日
